【裁判字號】    98,訴,1340
【裁判日期】    990702
【裁判案由】    強盜等
【裁判全文】
臺灣桃園地方法院刑事判決              98年度訴字第1340號
公  訴  人  臺灣桃園地方法院檢察署檢察官
被      告  甲○○
選任辯護人  陳河泉律師
被      告  丙○○
指定辯護人  本院公設辯護人彭詩雯
上列被告因強盜案件，經檢察官提起公訴（98年度偵字第12481
號、第24949號、第24950號），本院判決如下：
    主  文
甲○○共同意圖為自己不法之所有，攜帶兇器，以強暴至使不能
抗拒，而取他人之物，累犯，處有期徒刑柒年捌月，未扣案水果
刀貳把、帽子壹頂、口罩貳副均沒收。
丙○○共同意圖為自己不法之所有，攜帶兇器，以強暴至使不能
抗拒，而取他人之物，處有期徒刑柒年捌月，未扣案水果刀貳把
、帽子壹頂、口罩貳副均沒收。
    事  實
一、甲○○前因毒品危害防制條例案件，經臺灣高等法院判處有
    期徒刑1年2月確定，於民國91年11月19日入監服刑，而於92
    年10月28日假釋出監；又因殺人案件，經臺灣高等法院判處
    有期徒刑3年確定，於93年9月13日入監服刑；上開2罪嗣經
    臺灣高等法院裁定應執行有期徒刑4年確定，於95年1月27日
    假釋出監，已於96年5月20日縮刑期滿未經撤銷假釋視同執
    行完畢。
二、甲○○、丙○○共同基於意圖為自己不法所有之犯意聯絡，
    於97年12月31日或98年1月1日某時，在桃園縣蘆竹鄉○○路
    284號甲○○住處附近之池塘邊，謀議共同強盜附近之泰國
    小吃店計畫後，於98年1月2日上午11時18分許，由甲○○駕
    駛車牌號碼IQH-617號重型機車搭載丙○○，先至桃園縣蘆
    竹鄉○○路367號自由聯盟生鮮超市，由甲○○購買客觀上
    足供兇器使用之水果刀2把後，旋於同日上午11時30分許，
    甲○○、丙○○仍共乘同車前往桃園縣蘆竹鄉○○路332號
    泰國小吃店，見店主乙○○人孤勢單獨留該處，甲○○身著
    帽子1頂、口罩1副並持前開水果刀1把，丙○○則著口罩1副
    並持前開水果刀1把，其等進入該店店內，丙○○即一手握
    執前開水果刀1把、一手按住乙○○之肩膀控制行動，且命
    乙○○進入店內廁所，以此共同持械之強暴方式至使乙○○
    不能抗拒，再由甲○○、丙○○下手分別強取乙○○所有之
    現金約新臺幣（下同）4千元、門號0000000000號NOKIA廠牌
    行動電話1具（含SIM卡1張），得手即逃離現場。
三、案經桃園縣政府警察局蘆竹分局報告臺灣桃園地方法院檢察
    署檢察官偵查起訴。
    理  由
壹、證據能力方面
一、按被告以外之人於偵查中向檢察官所為之陳述，除顯有不可
    信之情況者外，得為證據，刑事訴訟法第159條之1第2項定
    有明文。此乃因檢察官訊問證人、鑑定人等被告以外之人時
    ，均能遵守法律規定而不致違法取供，並令具結，可信性極
    高，為兼顧理論與實務而設。故被告、辯護人如主張證人於
    偵查中所為證言有顯不可信之例外情形者，當負舉證責任，
    否則，被告以外之人向檢察官所為之陳述，無庸另為證明具
    備可信性，原則上本得作為認定犯罪之證據。查證人乙○○
    、被告丙○○轉為證人身分於偵查中經具結後向檢察官所為
    之陳述，被告甲○○、丙○○及辯護人皆未舉證證明前開證
    言有何顯不可信之情況，且經被告甲○○、丙○○於本院準
    備程序及審理時放棄其對證人乙○○之詰問權（見本院訴字
    卷第87頁背面、第249頁背面），又經辯護人於本院審理中
    已對證人丙○○進行詰問，足以保障被告甲○○詰問權之行
    使，依前開規定，前揭於檢察官偵查中所為之陳述自不因係
    傳聞而無證據能力。
二、後述其餘被告以外之人於審判外之書面陳述，當事人、辯護
    人於本院審理時對各該陳述未有爭執，況當事人、辯護人於
    本院準備程序時均同意作為證據使用（見本院訴字卷第87頁
    ），本院審酌各該陳述作成時之情況尚無不當之處，適為本
    案證據，依刑事訴訟法第159條之5第1項規定，故有證據能
    力；至後述非供述性證據，查無違背法定程序取得之情形，
    依刑事訴訟法第158條之4反面規定，洵具證據能力，附此敘
    明。
貳、實體方面
一、認定事實之證據及論述
  (一)被告丙○○部分：
  (1)訊據被告丙○○對上揭犯罪事實，除於本院審理時改稱係與
    某真實姓名年籍不詳綽號「阿地」之成年男子共同所為，而
    非與被告甲○○共同為之外，就其餘犯罪事實業於本院訊問
    、準備程序及審理時坦承在卷（見本院訴字卷第18頁背面、
    第62頁背面、第86頁背面、第260頁背面），且就其所坦承
    之案發經過情形，核與證人乙○○於檢察官偵訊時證述之內
    容相符（見臺灣桃園地方法院檢察署98年度偵字第12481號
    卷卷1第166頁、該署98年度偵字第24949號卷第64頁），並
    有卷附之自由聯盟生鮮超市統一發票存根聯、案發現場蒐證
    照片可佐（見臺灣桃園地方法院檢察署98年度偵字第12481
    號卷卷2第169頁、該署98年度偵字第24949號卷第37-38頁）
    ，足見被告丙○○自白之部分委值採信。
  (2)至被告丙○○上述否認係與被告甲○○共同作案部分，惟此
    業據其於本院訊問及準備程序時一再供陳：於案發前1或2日
    ，在上開被告甲○○住處附近之池塘邊，經被告甲○○提議
    強盜附近之泰國小吃店，伊始與被告甲○○謀議共同強盜該
    泰國小吃店，於案發當日，由被告甲○○購買上開水果刀2
    把並攜帶帽子1頂、口罩1副，伊則攜帶口罩1副，共同前往
    該泰國小吃店強盜取財，被告甲○○搜刮取得現金，伊則自
    店內桌上取走上開行動電話1具（含SIM卡1張），確係伊與
    被告甲○○共為本案強盜行為等語綦詳（見本院訴字卷第18
    頁背面、第62頁背面），雖其於本院審理時翻異前詞改稱：
    原曾懷疑係遭被告甲○○指證涉犯本案，始於本院訊問及準
    備程序時陷害被告甲○○共同犯案，迄至審理時才知非受被
    告甲○○供出伊涉案，故無繼續構陷被告甲○○之需要云云
    （見本院訴字卷第189頁背面），惟觀被告丙○○於98年10
    月2日檢察官偵訊時已當庭聽聞被告甲○○所述本案係由被
    告丙○○單獨所為，且於該次庭期又經檢察官訊問其對被告
    甲○○前開說詞之意見，此有該份偵訊筆錄在卷可憑（見臺
    灣桃園地方法院檢察署98年度偵字第12481號卷卷1第173頁
    ），已見被告丙○○斷無可能於本院準備程序時仍不知曾受
    被告甲○○指證涉案之情，況於98年10月2日當庭眼見被告
    甲○○指明係其涉案後，不但未於該次庭期供出被告甲○○
    即為共犯，嗣於98年10月9日、98年10月21日檢察官偵訊時
    亦均未挾怨指述被告甲○○共同涉案，此有各該偵訊筆錄在
    卷足證（見臺灣桃園地方法院檢察署98年度偵字第12481號
    卷卷2第8-10、39-41頁），直到相距知悉受被告甲○○指證
    其有涉及本案之日起逾1個半月後，迄於98年11月18日檢察
    官偵訊時方就係與被告甲○○共同強盜一節詳加道明，甚者
    係於該次庭期才肯首次供承自身犯案之細節經過，此有該份
    偵訊筆錄在卷可考（見臺灣桃園地方法院檢察署98年度偵字
    第24949號卷第3-7頁），諸般其由矢口否認轉而坦承不諱之
    過程，正合其於本院準備程序時所稱：伊會坦承係出於心理
    壓力，對伊自身做出不該做之犯行深感悔悟，為求負責始行
    自白並願指認被告甲○○等語（見本院訴字卷第63頁）所顯
    示坦率承擔之態度，自堪信實。再審諸被告丙○○為本案中
    唯一深諳共同行為人真面目之人，其於98年11月18日檢察官
    偵訊、嗣後於本院訊問及準備程序時迭就其與被告甲○○共
    同犯案之經過交代具體明確，又對被告甲○○駕車先至自由
    聯盟生鮮超市購買上開水果刀2把、被告甲○○於案發時有
    戴上帽子1頂與口罩1副、被告甲○○強盜所取得者為現金各
    情，證述完整詳盡，參以被告丙○○於審理時突然改稱係與
    「阿地」共同犯案，詎卻無法說出任何有關「阿地」該人是
    否存在之識別資料（見本院訴字卷第189頁），顯見託言「
    阿地」乃屬實務上著稱之「幽靈抗辯」，其空言指稱係與「
    阿地」共同犯案一節，已嫌失據，況亦與一般不會偕同不知
    任何識別資料之人共同謀議犯下強盜重罪之常情有違，益徵
    被告丙○○嗣後係為迴護被告甲○○始有前述翻異之說詞，
    應採被告丙○○於98年11月18日檢察官偵訊時及於本院訊問
    、準備程序時所陳其與被告甲○○共同犯案之自白較為可信
    ，被告丙○○上述改稱係與「阿地」共同所為部分，尚非可
    採。
  (二)被告甲○○部分：
    訊據被告甲○○固坦承車牌號碼IQH-617號重型機車為其兄
    林文祥所為，且其兄曾出借該車供其駕駛利用等情，但矢口
    否認有何強盜行為，辯稱：林文祥購得該車時，車身便呈銀
    色，伊雖不知該車有無顯現黑色外觀之過往，但被告丙○○
    所述伊係駕駛黑色機車前往購刀及犯案之詞即與事實不符，
    且被告丙○○係為報復伊曾指證其涉案，故設詞構陷伊有參
    與強盜犯行云云。辯護人亦主張：被告丙○○就被告甲○○
    共同涉案之說詞，乃係挾怨構陷之舉，況且前後矛盾不一，
    難以採為不利於被告甲○○之認定云云。經查：
  (1)上揭犯罪事實，業經被告丙○○於檢察官偵訊、本院訊問及
    準備程序時陳稱：於案發前1或2日，在上開被告甲○○住處
    附近之池塘邊，伊與被告甲○○謀議共同強盜該泰國小吃店
    ，於案發當日，被告甲○○駕駛上開機車載伊，先至自由聯
    盟生鮮超市，由被告甲○○入內購買上開水果刀2把，伊則
    暫留超市店外等候，購畢旋即仍共乘同車前往該泰國小吃店
    ，見該店店內僅有乙○○獨處，被告甲○○身著帽子1頂、
    口罩1副並持上開水果刀1把，伊則戴上口罩1副並持上開水
    果刀另1把，共同進入該店店內，伊係一手握執前開水果刀1
    把、一手按住乙○○之肩膀控制行動，且命乙○○進入店內
    廁所，以此共同持械之強暴方式至使乙○○不能抗拒，被告
    甲○○與伊再行下手分別強取乙○○所有之現金約4千元、
    上開行動電話1具（含SIM卡1張）等語歷歷（見臺灣桃園地
    方法院檢察署98年度偵字第24949號卷第4-5頁、本院訴字卷
    第62頁背面），且就何以應採被告丙○○此部分指述係與被
    告甲○○共同犯案之自白，既經本院詳敘如前，已得證實被
    告甲○○犯案之經過，被告甲○○及辯護人辯稱：係受被告
    丙○○虛言誣陷云云，自無可採。此外，復有證人乙○○於
    檢察官偵訊時之證詞可憑（見臺灣桃園地方法院檢察署98年
    度偵字第12481號卷卷1第166頁、該署98年度偵字第24949號
    卷第64頁），並有卷附之自由聯盟生鮮超市統一發票存根聯
    、案發現場蒐證照片可佐（見臺灣桃園地方法院檢察署98年
    度偵字第12481號卷卷2第169頁、該署98年度偵字第24949號
    卷第37-38頁），足認被告甲○○確有上揭共同強盜之行為
    甚明。
  (2)至被告甲○○上述主張該機車車身係銀色外觀部分，雖經辯
    護人提出該機車於97年1月12日受檢之檢驗資料以證其說（
    見本院訴字卷第169頁），惟衡外觀確曾呈現被告丙○○所
    指之黑色，此有重型機車車籍查詢內容在卷為據（見臺灣桃
    園地方法院檢察署98年度偵字第24949號卷第63頁），可見
    車身顏色由黑轉銀洵非難事，參以前開檢驗日期與案發日期
    相距近1年，其間車身顏色變換難論，亦即於檢驗後由銀色
    改回原來之黑色，非無可能，是就前開檢驗資料尚難執為有
    利於被告甲○○之認定，況且被告甲○○於尚未知悉經被告
    丙○○指出該車用作其等犯案之交通工具時，即向檢察官表
    示：該機車平常係供伊代步之用，車身顏色乃黑色等語鑿鑿
    （見臺灣桃園地方法院檢察署98年度偵字第12481號卷卷2第
    157頁），足見被告丙○○並無誣指之情形，被告甲○○嗣
    後於本院準備程序時改稱：該機車於購得之初即為銀色云云
    （見本院訴字卷第86頁），以示被告丙○○所述與事實不符
    一節，自屬畏罪圖卸之詞，不值採信。
  (三)上開水果刀2把均為兇器部分：
    按刑法第321條第1項第3款所定兇器種類並無限制，凡客觀
    上足以對人之生命、身體、安全構成威脅而具有危險性者，
    即屬之（最高法院79年台上字第5253號判例意旨參照）。查
    被告甲○○、丙○○所持之上開水果刀2把，刀身皆為質地
    堅硬、前端尖銳之金屬製品，此有卷附之同型刀械照片可證
    （見臺灣桃園地方法院檢察署98年度偵字第24949號卷第36
    頁），客觀上俱可危害人之生命、身體、安全，均屬兇器無
    疑。
  (四)至使乙○○不能抗拒程度部分：
    按所謂強暴、脅迫之手段，僅須抑壓被害人之抗拒得使喪失
    意思自由為足，無關被害人實際有無抗拒行為（最高法院21
    年上字第1115號、30年上字第3023號判例意旨參照）。經查
    ：
  (1)觀諸證人乙○○於檢察官偵訊時證稱：伊受其中1名歹徒控
    制行動，且經制止出聲求救而無他法反抗等語（見臺灣桃園
    地方法院檢察署98年度偵字第12481號卷卷1第166頁），且
    被告丙○○於本院訊問時自承：就當時情形而論，乙○○係
    處於不能抗拒之狀態等語（見本院訴字卷第18頁背面），則
    無論以乙○○之被害人心理感受、被告丙○○之在場者認知
    判斷，盡皆顯示乙○○當下確遭抑壓致已喪失意思自由。
  (2)核以被告甲○○、丙○○所為，係對乙○○持刀械加以控制
    ，該當強暴之行為，又乙○○獨自身處陷入無法加以抵抗之
    情境，受不明人士結伴持刀械控制行動速受壓制意志，雙方
    實力明顯存有差距，甚者乙○○手無反擊械具，就現實情狀
    自難及時走避或起與抵抗之案發當時客觀情形而言，處此情
    境認達喪失意思自由至使不能抗拒之程度，是取其監管中之
    財物應以強盜罪相繩。
  (五)綜上，本案事證業臻明確，被告甲○○、丙○○上述辯解部
    分，俱無足採，其等犯行均堪認定。
二、論罪科刑之依據及說明
  (一)按強盜罪以強暴、脅迫等方法，致使不能抗拒為構成要件之
    一，犯罪手法當然含有妨害被害人自由之性質，故犯強盜罪
    而有妨害被害人之自由時，是否再論以妨害自由罪名，應就
    行為人之全部犯罪行為實施過程加以觀察，若強盜犯行業已
    著手實施，所為強暴、脅迫手法之妨害自由行為，應包括在
    強盜行為之內，無另成立他罪之餘地（最高法院92年度台上
    字第2184號、第3860號判決意旨參照）。經查，被告丙○○
    於檢察官偵訊及本院準備程序時陳稱：於行為前便已擬定全
    盤犯罪，係為實施強盜犯行，始命乙○○進入店內廁所施以
    妨害自由之犯罪手法等語（見臺灣桃園地方法院檢察署98年
    度偵字第24949號卷第5頁、本院訴字卷第62頁背面），足認
    乙○○遭受妨害自由之過程，本在被告甲○○、丙○○預先
    擬訂強盜行為計畫之內，意在抑壓乙○○之抗拒使其喪失意
    思自由，而推由被告丙○○實施，致遂被告甲○○、丙○○
    強盜取財之共同目的，自屬其等強盜行為之手段，已屬強盜
    犯行之著手行為，應包括在強盜行為之內，無另成立他罪之
    餘地。
  (二)核被告甲○○、丙○○所為，均犯刑法第330條第1項而有同
    法第321條第1項第3款所定事由之加重強盜取財罪（起訴書
    贅引刑法第328條第1項）。被告甲○○、丙○○間，存有犯
    意聯絡及行為分擔，應論以共同正犯。被告甲○○有如事實
    欄所載之科刑及執行完畢紀錄，此有臺灣高等法院被告前案
    紀錄表在卷可考，其於有期徒刑執行完畢後，5年內故意再
    犯本案有期徒刑以上之罪，為累犯，應依刑法第47條第1項
    之規定，加重其刑。爰審酌被告甲○○、丙○○正值盛年時
    期，原當腳踏實地從事正當職業以開創個人前程，不意謀取
    不義之財，影響社會治安非輕，經核被告丙○○雖知犯後坦
    承犯行，惟於本院審理時翻異前所指證被告甲○○之詞，難
    認已然悔悟坦白面對所有案情細節，且其等迄今未與被害人
    乙○○達成和解抑或賠償部分損害，綜核本案案情在客觀上
    尚難引起一般同情而非顯可憫恕，兼斟被告2人犯罪之目的
    、手段、智識程度、生活狀況、素行等一切情狀，分別量處
    如主文所示之刑。被告2人作案之水果刀2把、帽子1頂、口
    罩2副，雖未扣案，既係供作本案犯罪所用之物，並各為被
    告甲○○、丙○○所有，業據被告丙○○供承無訛（見本院
    訴字卷第62頁背面），併依刑法第38條第1項第2款之規定宣
    告沒收。
據上論斷，應依刑事訴訟法第299條第1項前段，刑法第28條、第
330條第1項、第47條第1項、第38條第1項第2款，判決如主文。
本案經檢察官蔡奇曉到庭執行職務。
中    華    民    國    99    年    7     月    2     日
                  刑事第一庭  審判長法  官  曾家貽
                                    法  官  張瓊華
                                    法  官  俞力華
以上正本證明與原本無異。
如不服本判決應於收受判決後10日內向本院提出上訴書狀，並應
敘述具體理由。其未敘述上訴理由者，應於上訴期間屆滿後20日
內向本院補提理由書( 均須按他造當事人之人數附繕本) 「切勿
逕送上級法院」。
                                    書記官  資念婷
中    華    民    國    99    年    7     月    14    日
附錄本案論罪科刑法條
中華民國刑法第330條
（加重強盜罪）
犯強盜罪而有第321條第1項各款情形之一者，處7年以上有期徒
刑。
前項之未遂犯罰之。

司法院資訊處製作；財團法人民間司法改革基金會備份。
